【裁判字號】    96,交聲,975
【裁判日期】    970229
【裁判案由】    聲明異議
【裁判全文】
臺灣臺南地方法院交通事件裁定         96年度交聲字第975號
移送機關    交通部公路總局嘉義區監理所臺南監理站
異議人即
受處分人    甲○○
上列受處分人因違反道路交通管理處罰條例案件，對於交通部公
路總局嘉義區監理所台南監理站，民國96年10月4日所為之處分
（原處分案號：嘉監南字第裁74-M00000000號），聲明異議，本
院裁定如下：
    主  文
異議駁回。
    理  由
一、本件移送意旨略以：受處分人即異議人甲○○（下稱異議人
    ）駕駛牌照號碼417—EP營業一般小客車，於民國（下同）
    96年8月19日上午10時27分許，在台南縣永康市○○路與興
    國街之交叉路口，因有駕車行經有燈光號誌管制之路口闖紅
    燈之違規行為，遭台南縣警察局永康分局復興派出所員警製
    單舉發，嗣移送機關即交通部公路總局嘉義區監理所臺南監
    理站（下稱移送機關）以其違規事證明確，依道路交通管理
    處罰條例第53條第1項及第63條第1項第3款（原裁決書漏載
    第3款）等規定，裁處新台幣2,700元，並記違規點數3點。
二、本件聲明異議意旨略以：異議人於上述時間駕駛上揭車輛，
    從復國一路北往南行駛，快到與興國路的交岔路口時，此時
    燈號已由綠燈變為黃燈，但已超越停止線，當時有輛警車在
    其右邊正從興國街口要往右轉朝南向復國一路行駛，警察看
    到異議人超越停止線也沒有任何表示，之後警察的燈號變為
    綠燈往南行駛約2、3百公尺後，後來異議人的燈號變為綠燈
    ，異議人行駛了一段路，在前方的警車突然向右靠將其攔下
    ，說其闖紅燈，因為警車當時在異議人前方，值勤員警如何
    看得到在後方之異議人闖越復國一路與興國街之交岔口的紅
    燈？為此聲明異議等語。
三、按汽車駕駛人，行經有燈光號誌管制之交岔路口闖紅燈者，
    處新臺幣一千八百元以上五千四百元以下罰鍰。又汽車駕駛
    人有所列之第53條者，除依原條款處罰鍰外，並記違規點數
    三點。道路交通管理處罰條例第53條第1項及第63條第1項第
    3款分別定有明文。
四、經查:
（一）異議人遭警舉發駕駛牌照號碼417—EP營業一般小客車，
      於96年8月19日上午10時27分許，在台南縣永康市○○路
      與興國街之交叉路口，有駕車行經有燈光號誌管制之路口
      闖紅燈之違規行為，有台南縣警察局96年8月19日南線警
      交字第M00000000號舉發違反道路交通管理事件通知單1份
      附卷可稽。
（二）惟異議人否認於該路口有闖紅燈之行為，舉發員警之車輛
      在前如何查知其有違規行為云云，然異議人於上揭時、地
      ，行經前揭有燈光號誌管制之路口闖紅燈等情，業據證人
      即舉發警員朱陸誌於本院96年11月9日訊問時，到庭具結
      證述明確，其證稱：「（法官問：本件是否你舉發，情形
      如何？）是的。當時巡邏車行進的方向是從興國街出來要
      右轉往南朝復國一路行駛，當時我在該交岔路口就看到異
      議人的車子停在復國一路要朝南行駛，當時異議人看到我
      們的車子，有停下來等紅燈，因為當時我的燈號是綠燈，
      所以我就右轉往南行駛，異議人看到我的車子往復國一路
      行駛之後，沒有顧慮到當時他復國一路的燈號是紅燈，就
      跟著我們往南繼續行駛，所以我才認定他闖紅燈。）、「
      （法官問：警車在異議人前面如何看到異議人闖紅燈？）
      我當時行經該交岔路口準備右轉的時候，就看到異議人想
      要闖紅燈，但看到警車所以停下來，所以我右轉之後就從
      後照鏡一直密切觀察異議人的行動，發現異議人在我們車
      子右轉之後也跟著闖紅燈前行，因該處是上坡，為顧及安
      全，所以才行駛一段路之後將他攔下。」等語在卷（見本
      院96年11月9日之訊問筆錄）。按證人朱陸誌乃為原處分
      機關所認定異議人有前開違規行為之證人，其已到庭在本
      院法官面前以言詞供述異議人有前開違規事實，並已就當
      時燈號情形、執勤所處位置、異議人行駛路徑及未依號誌
      指示行駛過程等情節詳述具體明確，且證人朱陸誌為依法
      執行勤務之員警，與異議人毫無怨懟，衡情當無自陷偽證
      罪而構詞誣賴異議人之理，另於本件卷存證據資料內並無
      任何積極證據足以證明證人朱陸誌上開供述係屬虛偽，本
      院自不得僅以證人朱陸誌為本件開單舉發異議人之員警而
      全盤抹煞其所具有之證人資格。從而，本院由證人證述已
      得有異議人確有上開行經有燈光號誌管制之路口闖紅燈之
      違規行為之心證，是異議人前開所辯，實不足採，異議人
      之上述違規事實，應堪認定。
（三）又交通警察製單舉發違反道路交通管理處罰條例所列之違
      規事實，本質上為行政處分，係公務員基於職務上之權力
      ，依法就特定之具體事件所為之具公法上效果之單方面行
      政行為，基於公務員為公法上行為具有公信力之原則，該
      行政行為當可被推定為真正，其據以依法處分之事實認定
      亦為正確無誤。本此公信原則，乃立法者賦予行政機關制
      定違反道路交通事件統一裁罰標準及處理細則，使執勤警
      員得當機處分以達其維護交通秩序、安全之行政目的。若
      謂公務員一切行政行為均需預留證據以證其實，則國家行
      政勢必窒礙難行，據此，刑事訴訟法就犯罪證據有關之規
      定中，與屬行政秩序罰之交通違規裁罰本質不合之部分，
      自不在準用之列，因此，本院查無任何證據足資證明執勤
      員警有捏造事實違法取締之情事存在，則執勤警員本其維
      護交通秩序、安全職責所為之舉發，自應受到合法、正確
      之推定。
（四）另按警方取締交通違規事件，其以照相方式取證者，固足
      為違規之證明，惟警員當場舉發者，舉發之員警本身之目
      睹、耳聞，亦為違規人違規之證明，非必所有之違規事件
      ，均需有照相方足為違規之證據。況警察執行勤務，事項
      繁瑣，且違規情形一過即逝，並非長期存在，何能要求警
      察必備有照相機取證？是本件縱無舉發照片為佐證，然異
      議人之違規行為既經證人朱陸誌具結證述明確，且其所述
      內容並無何矛盾或違背經驗法則之處，自得為本院判斷之
      依據。
五、綜上所述，依據證人朱陸誌之證言，異議人於前揭時、地有
    行經有燈光號誌管制之路口闖紅燈之違規事實，應堪認定。
    則移送機關據以援引道路交通管理處罰條例第53條第1項及
    第63條第1項第3款等規定，裁處異議人罰鍰新台幣2,700元
    ，並記違規點數3點，核無違誤或不當，本件異議為無理由
    ，應予駁回。
六、據上論斷，應依道路交通管理處罰條例第87條第2項、道路
    交通案件處理辦法第19條，裁定如主文。
中    華    民    國    97    年    2     月    29    日
                      交通法庭  法  官  陳淑勤
以上正本證明與原本無異。
如不服本裁定應於送達後5日內向本院提出抗告狀。
                                書記官  陳金堂
中    華    民    國    97    年    2     月    29    日


司法院資訊處製作；財團法人民間司法改革基金會備份。
